最高法院民事判決　　　　　　九十六年度台上字第一三八六號
上　訴　人　甲○○
訴訟代理人　林雅君律師
被 上訴 人　上海印刷廠股份有限公司
法定代理人　乙○○
訴訟代理人　張樹萱律師
　　　　　　林正忠律師
　　　　　　陳君漢律師
上列當事人間請求撤銷股東會決議等事件，上訴人對於中華民國
九十五年九月十二日台灣高等法院第二審判決（九十五年度上字
第四○四號），提起上訴，本院判決如下：
    主  文
原判決廢棄，發回台灣高等法院。
    理  由
本件上訴人主張：伊為被上訴人公司股東，自民國九十三年九月
一日起擔任公司監察人，任期三年。因被上訴人公司董事長即訴
外人乙○○未真正召集董事會作成決議，即擅自於伊任監察人期
間內之九十四年九月十九日召開九十四年度第一次臨時股東會（
下稱系爭股東會），任由未具股東身分之訴外人張立常、兆中華
出席參與議事，在出席股東不足法定人數之情況下，違法作成修
改章程、遷移地址、變更所營事業及改選董監事之決議（下稱系
爭決議），該決議難謂已合法成立，當然不生效力。且未依法通
知伊列席陳述意見，股東會召集程序及決議方法，又均違反法令
，伊亦得訴請撤銷。雖被上訴人公司已另行召開九十五年度臨時
股東會，但為確保伊任監察人期間，就公司財務、資產進行監督
、查核之權責，伊仍有受確認判決之法律上利益。爰依公司法第
一百七十一條、第一百八十九條、第二百零四條、第二百零六條
第一項、第二百零七條及第二百十八條等規定，以先位聲明，求
為判決確認系爭決議不成立；併以備位聲明，求為撤銷系爭決議
及命塗銷九十四年十月三十一日經濟部中部辦公室核准之所營事
業、遷址、修正章程、改選董監事等變更登記之判決。
被上訴人則以：伊因董監事任期將於九十四年七月三十一日屆至
，乃召開董事會決議召集系爭股東會，縱漏未通知上訴人參加董
事會，並不影響董事會決議之效力，是系爭股東會既係本於董事
會之有效決議而召集，伊於召開系爭股東會時，通知經登記之新
任股東兆中華、張立常與會，經在場出席股東無異議通過作成系
爭決議，自無違法可言。況伊公司已另行召開九十五年度股東常
會追認系爭決議，上訴人訴請確認系爭決議不成立，亦無確認利
益等語，資為抗辯。
原審廢棄第一審所為上訴人先位之訴勝訴之判決，改判駁回其訴
（包括先、備位之訴）。無非以：系爭股東會為系爭決議後，因
新選任之董事、監察人於九十五年四、五月間陸續辭職，經訴外
人即被上訴人股東黃安安依法向主管機關申請召開股東臨時會補
選董事、監察人，獲主管機關核准許可，被上訴人乃於九十五年
六月十六日召開九十五年度股東臨時會，重新選任董事、監察人
；續經該新董事會決議，於九十五年七月十一日召開九十五年度
股東常會，作成承認系爭會議決議並溯及自九十四年九月十九日
生效之決議。則系爭股東會之召集程序及決議過程縱有瑕疵，亦
經該九十五年度股東常會決議承認而補正。上訴人若有爭執，即
應針對九十五年度股東常會決議提起訴訟，始有確認利益。苟系
爭決議不成立，經九十五年度股東常會決議予以溯及追認，上訴
人仍應受該決議拘束。是上訴人先位聲明訴請確認系爭決議不成
立；備位聲明請求撤銷系爭股東會決議，及命被上訴人塗銷各該
變更登記，已無即受確認判決之法律上利益，並欠缺權利保護要
件，均不應准許等詞，為其判斷之基礎。
查上訴人先位之訴，主張系爭股東會未經真正召集董事會作成決
議即違法召開，聲明請求確認系爭決議不成立；果屬正當，系爭
決議即自始不存在，既不生該決議所選任新董事、監察人就（辭
）任之問題，亦無追認其效力之餘地。準此，被上訴人九十五年
度股東常會之召集程序是否合法？該次會議決議是否有效成立？
該次會議可否追認系爭決議？似均應先就上訴人先位之訴有無理
由為審認後，始得續為判斷。原審未加任何調查審認，徒以被上
訴人九十五年度股東常會已追認系爭決議，上訴人應受該決議拘
束為由，遽認上訴人就其先位之訴，已無即受確認判決之法律上
利益，而為不利於上訴人之判決，自嫌疏率速斷，難昭折服。上
訴人先位之訴有無理由，既尚待原審重為調查審認，原審就其備
位之訴所為之裁判，即屬無可維持，應併予廢棄。上訴論旨，指
摘原判決不當，求予廢棄，非無理由。
據上論結，本件上訴為有理由。依民事訴訟法第四百七十七條第
一項、第四百七十八條第二項，判決如主文。
中　　華　　民　　國　九十六　年　　六　　月　二十八　日
                      最高法院民事第四庭
                          審判長法官  蘇　茂　秋
                                法官  陳　碧　玉
                                法官  王　仁　貴
                                法官  劉　靜　嫻
                                法官  黃　秀　得
      本件正本證明與原本無異
                                      書  記  官
中　　華　　民　　國　九十六　年　　七　　月　 十一 　日
                                                      Ｅ
